臺灣臺中地方法院刑事判決　　　　　　　99年度訴字第3606號
公　訴　人　臺灣臺中地方法院檢察署檢察官
被　　　告　張芸甄
上列被告因違反毒品危害防制條例案件，經檢察官提起公訴（99
年度撤緩毒偵字第113 號、99年度毒偵字第3133號、第3542號）
，嗣經本院合議庭裁定由受命法官獨任行簡式審判程序，本院判
決如下：
    主    文
張芸甄所犯如附表所示之罪，各罪主刑及從刑均分別如附表所載
；主刑部分應執行有期徒刑壹年拾月。
    犯罪事實
一、張芸甄曾因施用毒品案件，先後經法院裁定送觀察勒戒及論
    罪科刑執行完畢，其中，曾於94年間，因施用毒品案件，經
    本院94年度訴字第3540號判處有期徒刑1年2月、7 月，嗣因
    不服提起上訴，經臺灣高等法院臺中分院以95年度上訴字第
    724號判處有期徒刑1年4月、9月，應執行有期徒刑1年10 月
    確定，嗣經減刑為有期徒刑8月、4月又15日，並定應執行有
    期徒刑10月確定，於97年1月4日執行完畢。詎仍不知警惕，
    基於施用第一級、第二級毒品之犯意，於附表所示之時間、
    地點及方式，各以附表所示之方式分別施用第一級毒品海洛
    因2次、施用第二級毒品甲基安非他命2次及同時施用第一級
    毒品海洛因、第二級毒品甲基安非他命1次，經警分別於附
    表施用毒品種類、方式及查獲經過欄所示之時、地查獲，並
    於99年8月10日於其位於改制前臺中縣外埔鄉○○路395號住
    處內，扣得第一級毒品海洛因1包含袋重0. 9963公克（原含
    袋重1公克；經鑑驗後，因鑑驗滅失0.0037公克，驗餘後淨
    重0.75公克，空包裝重0.2463公克）、注射針筒1支（另扣
    得與本案無關之門號0000000000號〈含門號SIM卡1張〉行動
    電話1支等物）。
二、案經臺中市警察局第四分局、改制前臺中縣警察局大甲分局
    、豐原分局報請臺灣臺中地方法院檢察署檢察官偵查起訴。
    理    由
一、上開事實，業據被告張芸甄於本院審理時坦承不諱，復有附
    表編號四所示之查獲物品扣案可稽，且被告於附表所示之時
    間、地為警查獲所採集尿液，經送驗結果，分別呈嗎啡、甲
    基安非他命陽性反應，有中山醫學大學檢驗科藥物檢測中心
    97年7月31日實驗編號第0000000號、97年8月14日實驗編號
    第0000000號尿液檢驗報告、詮昕科技股份有限公司99年8月
    26日報告編號第00000000號、99年9月9日報告編號第000000
    00號濫用藥物尿液檢驗報告各1份在卷可證，另扣案之白色
    粉末1包，經送往行政院衛生署草屯療養院鑑定結果，亦確
    係第一級毒品海洛因無訛，有該院99年8月17日草療鑑字第
    0990800081號鑑定書在卷可查，堪認被告上開自白確與事實
    相符，足以採信。按施用第一、二級毒品為犯罪行為，毒品
    危害防制條例第10條定有處罰明文。故施用第一、二級毒品
    者，依前揭規定本應科以刑罰。惟基於刑事政策，對合於一
    定條件之施用者，則依同條例第20條、第23條之規定，施以
    觀察、勒戒及強制戒治之保安處分。又毒品危害防制條例於
    92年7月9日修正公布，自93年1月9日施行，其中第20條、第
    23條將施用毒品之刑事處遇程序，區分為「初犯」及「5年
    內再犯」、「5年後再犯」。依其立法理由之說明：「初犯
    」，經觀察、勒戒或強制戒治後，應為不起訴處分或不付審
    理之裁定；經觀察、勒戒或強制戒治執行完畢釋放後，「5
    年內再犯」者，因其再犯率甚高，原實施之觀察、勒戒及強
    制戒治既已無法收其實效，爰依法追訴或裁定交付審理。至
    於經觀察、勒戒或強制戒治執行完畢釋放後，「5年後再犯
    」者，前所實施之觀察、勒戒或強制戒治已足以遮斷其施用
    毒品之毒癮，為期自新及協助其斷除毒癮，仍適用「初犯」
    規定，先經觀察、勒戒或強制戒治之程序。從而依修正後之
    規定，僅限於「初犯」及「5年後再犯」二種情形，始應先
    經觀察、勒戒或強制戒治程序。倘被告於5年內已再犯，經
    依法追訴處罰，縱其第3次（或第3次以上）再度施用毒品之
    時間，在初犯經觀察、勒戒或強制戒治執行完畢釋放5年以
    後，已不合於「5年後再犯」之規定，且因已於「5年內再犯
    」，顯見其再犯率甚高，原實施觀察、勒戒或強制戒治，已
    無法收其實效，即應依該條例第10條處罰。至於第3次（或
    第3次以上）施用毒品之時間，是否宜有期間限制？以多久
    為適宜？則分屬刑事政策、專門醫學之範圍，非審判機關所
    能決定，有待循立法途徑解決（最高法院97年度第5次刑事
    庭會議決議）。而查被告曾因施用毒品案件，先後經法院裁
    定送觀察勒戒及論罪科刑執行完畢，其中，曾於94年間，因
    施用毒品案件，經本院94年度訴字第3540號判處有期徒刑1
    年2月、7月，嗣因不服提起上訴，經臺灣高等法院臺中分院
    以95年度上訴字第724號判處有期徒刑1年4月、9月，應執行
    有期徒刑1年10月確定，嗣經減刑為有期徒刑8月、4月又15
    日，並定應執行有期徒刑10月確定，於97年1月4日執行完畢
    之事實，有臺灣臺中地方法院檢察署刑案資料查註紀錄表、
    臺灣高等法院被告前案紀錄表各1份附卷足憑，是其於施用
    毒品案件經觀察勒戒獲釋放，復另於5年內因施用毒品案件
    經法院論罪科刑執行完畢獲釋放後，再犯毒品危害防制條例
    第10條之罪，事證明確，被告犯行，洵堪認定。
二、查海洛因、甲基安非他命分別係毒品危害防制條例第2條第2
    項第1款、第2款規定之第一級、第二級毒品，是被告係犯同
    條例第10條第1項、第2項之施用第一級、第二級毒品罪。被
    告持有第一級、第二級毒品之行為，各應為施用之高度行為
    所吸收，均不另論罪，被告如附表三所示之行為，係以一行
    為同時犯施用第一級、第二級毒品罪，為想像競合犯，應從
    一重之施用第一級毒品罪處斷，公訴人就此部分認應分論併
    罰，容有誤會。被告所犯上開各罪間，犯意個別，行為互異
    ，應分論併罰。被告於94年間，因施用毒品案件，經本院94
    年度訴字第3540號判處有期徒刑1年2月、7月，嗣因不服提
    起上訴，經臺灣高等法院臺中分院以95年度上訴字第724號
    判處有期徒刑1年4月、9月，應執行有期徒刑1年10月確定，
    嗣經減刑為有期徒刑8月、4月又15日，並定應執行有期徒刑
    10 月確定，於97年1月4日執行完畢，已如前述，其於有期
    徒刑之執行完畢後5年內，再故意犯本件有期徒刑以上之罪
    ，為累犯，應依刑法第47條第1項規定，加重其刑。再被告
    於如附表四所示之施用第二級毒品犯行之後，向檢警供出毒
    品來源係謝蓮子，嗣檢警據其供述循線查獲謝蓮子到案，並
    由臺灣臺中地方法院檢察署檢察官以99年度偵字第18721、
    18776、21807、22406、22676號向本院提起公訴一情，有該
    署100年1月18日中檢輝清99撤緩毒偵113字第005060號函送
    之起訴書在卷可查，是被告犯施用第二級毒品罪，供出毒品
    來源，因而查獲其上手，自應就其此部分所犯，應毒品危害
    防制條例第17條第1項規定，減輕其刑（被告所犯如附表三
    中之施用第二級毒品罪部分，雖亦有供出上手之情事，惟其
    此部分犯行應與其另犯施用第一級毒品罪部分從一重處斷，
    亦即應依施用第一級毒品罪論處，故無上開規定之適用）。
    被告如附表四部分所犯，其刑同時有加重及減輕事由，應先
    加後減之。爰審酌被告前已有多次施用毒品前科，有上開刑
    案紀錄表可查，今再為施用，法治觀念之淡薄，然施用毒品
    究屬戕害自身健康之犯罪，被告施用毒品尚未造成他人明顯
    之危害，且於本院審理中已坦承犯行，犯後態度尚稱良好，
    並兼衡被告犯罪之動機、目的、手段、生活狀況、智識程度
    ，暨其自承已在接受美沙冬治療、需扶養小孩，並提出童綜
    合醫院門診收據，足認其已有悔意，及其嗣後已配合指認上
    手林國隆及謝蓮子（詳臺灣臺中地方法院檢察署99年度偵字
    第18721號、第18776號、第21807號、第22406號、第22676
    號檢察官起訴書），更堪信其確有戒除毒癮之決心，自應予
    以自新之機會，以促其早日戒除毒癮，重返正常生活等一切
    情狀，分別量處如附表科刑欄所示之刑，並定其應執行之刑
    。另於99年8月10日所扣得之如附表編號四所示之第一級毒
    品海洛因1包（原含袋重1公克；經鑑驗後，因鑑驗滅失
    0.0037公克，驗餘後含袋重0.9963公克，驗餘淨重0.75公克
    、空包裝重0.2463公克）係毒品危害防制條例第2條第2項第
    1款所定之第一級毒品，應依同條例第18 條第1項前段規定
    ，予以宣告沒收銷燬之（包裝袋因已沾染第一級毒品海洛因
    ，無可析離，自應視為第一級毒品海洛因，併予沒收銷燬之
    ，至因鑑驗耗損之第一級毒品海洛因0.0037公克，因已滅失
    ，自無庸併予宣告沒收銷燬之）；同日扣得之注射針筒1支
    ，係供被告施用第一級毒品海洛因所用之物，為被告所有，
    業經被告陳明在卷，應依刑法第38條第1項第2款規定予以宣
    告沒收，至另當場扣得之門號0000000000號〈含門號SIM卡1
    張〉行動電話1支，則與本案無關，且非違禁物，核與宣告
    沒收或沒收銷燬之要件不合，無從併予宣告沒收或沒收銷燬
    之。
據上論斷，應依刑事訴訟法第273條之1第1項、第299條第1項前
段，毒品危害防制條例第10條第1項、第2項、第17條第1項、第
18條第1項前段，刑法第11條、第55條、第47條第1項、第38條第
1項第2款、第51條第5款，判決如主文。
本案經檢察官張容姍到庭執行職務。
中    華    民    國   100    年    2     月    25    日
                  刑事第十八庭法  官  林世民
上正本證明與原本無異。
如不服本判決，應於送達後10日內向本院提出上訴狀（須附繕本
），上訴於臺灣高等法院臺中分院。
上訴書如未敘述理由，應於上訴期間屆滿後20日內補提理由書於
本院。
                              書記官  紀俊源
中    華    民    國   100    年    2     月    25    日
附錄論罪科刑法條：
毒品危害防制條例第10條：
施用第一級毒品者，處6月以上5年以下有期徒刑。
施用第二級毒品者，處3年以下有期徒刑。
毒品危害防制條例第17條
犯第 4 條至第 8 條、第 10 條或第 11 條之罪，供出毒品來源
，因而查獲其他正犯或共犯者，減輕或免除其刑。
犯第 4 條至第 8 條之罪於偵查及審判中均自白者，減輕其刑。
附表：
┌──┬─────┬─────────────────┬────┬────────┐
│編號│時間及地點│ 施用毒品種類、方式及查獲經過     │偵查案號│ 科      刑     │
├──┼─────┼─────────────────┼────┼────────┤
│ 一 │97年7 月14│張芸甄基於施用第一級毒品海洛因之犯│99年度撤│張芸甄施用第一級│
│    │日某時許在│意，於上開時、地，以將第一級毒品海│緩偵字第│毒品，累犯，處有│
│    │改制前臺中│洛因置於注射針筒內，再以水稀釋混合│113號（ │期徒刑柒月。    │
│    │縣大甲鎮路│後，注射於身體血管之方式，施用第一│原偵查案│                │
│    │旁車內    │級毒品海洛因1次。嗣於97年7月20日中│號：97年│                │
│    │          │午12時11分許，為警追查唐國榮販毒案│度偵字第│                │
│    │          │時，循線予以查獲張芸甄。          │19356 號│                │
│    │          │                                  │、97年度│                │
│    │          │                                  │毒偵字第│                │
│    │          │                                  │5169號）│                │
├──┼─────┼─────────────────┼────┼────────┤
│ 二 │97年7 月29│張芸甄基於施用第二級毒品甲基安非他│99年度撤│張芸甄施用第二級│
│    │日下午2、3│命之犯意，於上開時、地，以將第二級│緩偵字第│毒品，累犯，處有│
│    │時許在改制│毒品甲基安非他命置於玻璃球吸食器內│113號（ │期徒刑肆月。    │
│    │前臺中縣大│，再以火燒烤產生濃煙而以口鼻吸食之│原偵查案│                │
│    │安鄉○路路│方式，施用第二級毒品甲基安非他命1 │號：97年│                │
│    │旁車內    │次。嗣於97年8月1日晚間7 時10分許，│度毒偵字│                │
│    │          │因其為毒品列管人口，經警通知到場進│第3843號│                │
│    │          │行定期尿液採驗作業，其尿液呈甲基安│）      │                │
│    │          │非他命陽性反應。                  │        │                │
├──┼─────┼─────────────────┼────┼────────┤
│ 三 │99年8月9日│張芸甄基於共同施用第一級毒品海洛因│99年度毒│張芸甄施用第一級│
│    │晚間10時許│及第二級毒品甲基安非他命之犯意，於│偵字第31│毒品，累犯，處有│
│    │在改制前臺│上開時、地，以將混有第二級毒品甲基│33號    │期徒刑捌月，扣案│
│    │中縣外埔鄉│安非他命之第一級毒品海洛因置於注射│        │之第一級毒品海洛│
│    │長生路395 │針筒內，再以水稀釋混合後，注射於身│        │因壹包含袋重零點│
│    │號住處    │體血管之方式，同時施用第一級毒品海│        │玖玖陸公克（驗│
│    │          │洛因及第二級毒品甲基安非他命各1次 │        │餘淨重零點柒伍公│
│    │          │。嗣於99年8月10日上午7時30分許，經│        │克、空包裝重零點│
│    │          │警持搜索票，至上開處所執行搜索，經│        │貳肆陸公克）沒│
│    │          │徵得其同意採集其尿液送驗，呈嗎啡及│        │收銷燬之，扣案之│
│    │          │甲基安非他命陽性反應，並扣得海洛因│        │注射針筒壹支沒收│
│    │          │1包（原含袋重1公克，嗣因鑑驗滅失0.│        │。              │
│    │          │0037公克，驗餘淨重0.75公克，空包裝│        │                │
│    │          │重0.2463公克）、注射針筒1支及門號0│        │                │
│    │          │000000000號〈含門號SIM卡1張〉行動 │        │                │
│    │          │電話1支。                         │        │                │
├──┼─────┼─────────────────┼────┼────────┤
│ 四 │99年8 月21│張芸甄基於施用第二級毒品甲基安非他│99年度毒│張芸甄施用第二級│
│    │日晚間7 時│命之犯意，於上開時、地，以將第二級│偵字第  │毒品，累犯，處有│
│    │許在改制前│毒品甲基安非他命置於玻璃球吸食器內│3542號  │期徒刑月。    │
│    │臺中縣外埔│，再以火燒烤產生濃煙而以口鼻吸食之│        │                │
│    │鄉○○路  │方式，施用第二級毒品甲基安非他命1 │        │                │
│    │395 號住處│次。嗣於99年8月26日上午9時40分許，│        │                │
│    │          │經警持搜索票，至上開處所執行搜索，│        │                │
│    │          │經徵得其同意採集其尿液送驗呈甲基安│        │                │
│    │          │非他命陽性反應。                  │        │                │
├──┼─────┼─────────────────┼────┼────────┤
│ 五 │99年8 月21│張芸甄於前開編號四所示之時間施用第│99年度毒│張芸甄施用第一級│
│    │日晚間8 時│二級毒品甲基安非他命後，於上開時、│偵字第  │毒品，累犯，處有│
│    │許在改制前│地，復基於施用第一級毒品海洛因之犯│3542號  │期徒刑柒月。    │
│    │臺中縣外埔│意，以將第一級毒品海洛因置於注射針│        │                │
│    │鄉○○路  │筒內，再以水稀釋混合後，注射於身體│        │                │
│    │395 號住處│血管之方式，施用第一級毒品海洛因1 │        │                │
│    │          │次。嗣於99年8月26日上午9時40分許，│        │                │
│    │          │經警持搜索票，至上開處所執行搜索，│        │                │
│    │          │經徵得其同意採集其尿液送驗呈嗎啡陽│        │                │
│    │          │性反應。                          │        │                │
└──┴─────┴─────────────────┴────┴────────┘